【裁判字號】    96,家訴,337
【裁判日期】    970229
【裁判案由】    確認婚姻無效
【裁判全文】
臺灣臺中地方法院民事判決      九十六年度家訴字第三三七號
原      告  甲○○
被      告  乙○○
上列當事人間請求確認婚姻無效事件，本院於中華民國九十七年
二月十五日言詞辯論終結，判決如下：
    主    文
確認兩造於民國七十八年一月二十八日所為之結婚無效。
訴訟費用由被告負擔。
    事    實
甲、原告方面：
  一、聲明：如主文所示。
  二、陳述：原告於民國（下同）七十六年四月一日起入伍服兵
      役，至七十九年四月一日退伍，而原告於七十八年一月二
      十八日即原告服義務兵役具備軍人身分期間，未依戡亂時
      期軍人婚姻條例規定報請核准，逕與被告至台灣台中地方
      法院辦理公證結婚，惟因當時戡亂時期軍人婚姻條例第三
      條第一項第三款之規定，應徵、應召入營服役未屆滿義務
      役期者，不得結婚。是兩造之婚姻應屬自始、當然無效，
      爰依法訴請判決如原告聲明所示。
  三、證據：提出結婚公證書、臺中市後備指揮部離營證件遺失
      證明書、戶籍謄本影本各一份為證。
乙、被告方面：
  一、聲明：對於原告之聲明無意見。
  二、陳述：兩造結婚時，原告確在服兵役，對於原告主張婚姻
      無效無意見。
    理    由
一、本件原告主張自七十六年四月一日起至七十九年四月一日止
    在軍中服役，七十八年一月二十八日原告仍具有軍人身分時
    與被告結婚之事實，業據其提出結婚公證書、臺中市後備指
    揮部離營證件遺失證明書、戶籍謄本影本等件為證。經本院
    依職權函請國防部檢送原告相關資料結果，其結果略以：
    一、案內經查魏員係服務義務役，自七十六年四月一日至七
    十九年四月一日止。二、來函所提魏員結婚事宜，因年代久
    遠，相關檔案已過保存期限，無資料可供查詢，此有海軍陸
    戰隊陸戰九九旅九十六年十二月二十一日淮人字第09600026
    77號函在卷足參。又被告對於原告之主張亦不爭執，此觀被
    告於接受訊問時證述略以：「…對於原告告結婚無效，我沒
    有意見。原告去辦理結婚登記，因為結婚當時是軍人身份，
    戶政不受理」等語可證（參九十六年十一月九日訊問筆錄）
    是原告所言於服義務兵役期間，未經向軍事機關報准即結婚
    之事實，應堪採認。
二、按軍人應徵、應召入營服役未屆滿義務役期者，不得結婚；
    又軍人違反第三條至第七條之規定而結婚者，其結婚無效，
    六十三年十二月二十一日公布施行之戡亂時期軍人婚姻條例
    第三條、第十二條第一項定有明文。又戡亂時期軍人婚姻條
    例雖於八十一年七月十七日經修正公布第三至第五條、第十
    條、第十二條及第十四條，法規名稱並修改為軍人婚姻條例
    ，惟八十一年七月十九日前關於軍人婚姻之效力，仍應適用
    修正前述前戡亂時期軍人婚姻條例之規定。兩造於七十八年
    一月二十八日結婚時，原告為軍人身分，且應召入營服役未
    滿義務役期，已如前述，從而依戡亂時期軍人婚姻條例條例
    第三條、第十二條第一項之規定，兩造之婚姻無效，原告訴
    請確認婚姻無效，即無不合，應予准許。
三、據上論結，本件原告之訴為有理由，依民事訴訟法第七十八
    條判決如主文。
中    華    民    國    97    年    2     月    29    日
                家事法庭    法  官  簡賢坤
以上正本係照原本作成。
如對本判決上訴須於本判決送達後二十日內向本院提出上訴狀（
需附繕本）。
中    華    民    國    97    年    2     月    29    日
                            書記官  林錦源


司法院資訊處製作；財團法人民間司法改革基金會備份。
